# 汽车零部件公司向汽车整车厂研究开发零部件，如何确认收入？

提问人：bianweing 时间：2019-09-12 14:05:19
背景：A 公司接受委托，为 B 整车厂研发汽车零部件，具体情况如下：
（ 1 ）研发产品属于专门定制，针对不同客户不同车型的产品都会有差别，即假设如果没有客户提出产品诉求，公司不会进行该产品进行针对性的研发工作；研发投入本身紧密围绕客户提出的产品诉求，可以理解为对相应项目的研发投入的全部成本全部是为了满足客户对此产品提出的产品诉求进行的，并不包含公司根据自身研发目的进行的外延式的研发投入，即成本投入完全对应开发服务内容约定；（ 2 ）由于被审计单位属于高新技术企业，存在大量的研发技术储备的积累，对于研发的零部件及系统的部分底层的技术通用的，因此做一个新项目时，可能会在原有的基础技术及专利的基础上就行二次开发；（ 3 ）在研发阶段，大部分的客户不会支付费用，占比约为 70%，小部分客户会支付一部分或全部开发费，占比约为 30%，具体金额不确定；研发阶段在公司大部分的产品销售中都存在，量产以后产品具有一定比例附加值，大部分的客户不会为研发付费，部分客户会付费。研发付费客户越来越多，收入逐年增长，签订产品销售合同的同时会签订零部件技术开发费合同（即该技术研发完成后量产实现销售），该产品销售合同一般会明确产品销售单价，销售数量根据实际出货量（实际生产量）进行结算，由于具体销售量无法确定，因此无法确定具体销售金额；（ 4 ）原收到的开发费比较少，由于产品竞争力、技术实力的增强，近年来收到的开发费快速增加；以前收到开发费比较少的时候，企业确认 100% 的毛利收入，研发过程中的投入全部计入研发支出；（ 5 ）由于收到的开发费快速增加，接近半数的项目是收入小于支出的，也有接近半数的项目是收入大于支出，研发项目的定价取决于公司对于客户谈判能力、产品需要技术水平、市场竞争能力等各方面综合因素，因此需要考虑更加符合业务实际的确认方式；（ 6 ）收取技术开发费的项目，根据双方签订的技术开发合同，一般情况下约定技术成果为双方共有或者甲方单独所有；技术开发完成后，会将技术集成到供应给客户的配套产品中，如果该产品不生产了，客户也不会单独使用该项技术，这些技术成果中的部分底层技术可能会应用到公司日后的其他项目中或者就本项目成果进行后续技术开发，后续任何一方取得的技术成果归各方分别所有；（ 7 ）极端情况下，存在开发服务完成，因客户生产计划变更，客户并不会进入后续量产产品采购环节的情形，或者最终采购数量不能达到预期，这种情况下，客户并不会对前期公司因开发投入大于开发支出的情况进行补偿；
结合新收入五步法的规定：问题 1: 前期研发及后期量产是否应当视为同一履约义务？问题 2 ：关于研发收入（固定对价）和后期量产（可变对价），对于可变对价，如何进行合理的会计估计？ （备注）后期量产后就提销售量不可控，并且不能够合理合理估计，完全根据甲方的新车型的市场影响进行判断，。问题 3 ：对于收入确认的时点应当如何判断？在研发结果验收后，还是第一批量产后，就研发收入和第一批量产对应的销售额进行确认？问题 4 ：如果认定为单一履约义务时，如果在研发阶段结束后确认收入，是否属于按照某一时段确认收入了？那么我们的履约进度如何判断是否合理？问题 5 ：由于前期研发投入的成本远远大于研发收入及第一批量产的收入金额，成本如何确认？是否需要提减值？提减值参考的可变现净值如何确认？又涉及后期估计销售量的问题？请陈老师指导，谢谢

回答人：chenyiwei
近期回复过的一个类似咨询供参考。如另有具体问题可另外提问。
技术咨询底稿-模具销售的账务处理.doc
(101.5 KB,下载次数: 88)
2019-9-12 18:58 上传

提问人：bianweing 时间：2019-09-16 09:52:05
感谢陈老师回复，以下是我的分析和判断，请问是否合理？？？
（ 1 ）合同合并的判断过程：
由于企业与客户签订主销售框架合同的同时签订附属的零部件研发技术服务协议，签订合同前，均已经考虑后期量产的影响，属于同一商业目的而签订的一揽子交易，因此认为应当合并为一份合同进行会计处理。
（ 2 ）单项履约义务的判断过程：
企业在生产和测试样品的过程中需要对产品的设计进行不断的修正，导致已生产的样品均可能需要进行不同程度的返工。当企业预计由于设计的不断修正，大部分或全部拟生产的样品均可能需要进行一些返工时，在不对生产造成重大影响的情况下，由于提供设计服务与提供样品生产服务产生的风险不可分割，客户没有办法选择仅购买设计服务或者仅购买样品生产服务，因此，企业提供的设计服务和生产样品的服务是不断交替反复进行的，两者高度关联，在合同层面是不可明确区分的。因此属于单项履约义务。
（ 3 ）合同价格判断
由于在与客户签订协议时签订产品销售合同的同时会签订零部件技术开发费合同（即该技术研发完成后量产实现销售），该产品销售合同一般会明确产品销售单价或者只是签订销售框架协议对销售单价不做具体约定，销售数量根据实际出货量（实际生产量）进行结算，无法确定具体销售金额，因此合同对价金额分为固定对价（技术研发部分）和可变对价（量产销售金额）。
问题：由于每个客户对于定制化零部件所对应的车型在将来销售量无法可靠估计，并且不能够根据历史经验确定经验值，因此可变对价无法判断，我应该如何处理？？？？？？
（ 4 ）确认收入的时点
问题：我确认收入的时点是在哪个环节？样件研发成功后，还是批量生产后??? 如果量产分批次下达订单，收入时点如何确认？

回答人：chenyiwei
（ 3 ）适用收入准则对可变对价估计的限制，不排除先按零值暂估，后续再调整，但成本在样品试产完成时应全额结转。（ 4 ）模具研发的收入在样件研发成功后确认基本收入，如有可变对价在量产时确认收入。

提问人：bianweing 时间：2019-09-17 09:36:54
感谢陈老师的解答，
按照您的说法，我理解就是研发结束经客户验收样件后，确认研发收入，同时对研发成本进行全部结转到主营业务成本，然后根据客户分批下达订单供应零部件产品再对应分批确认产品销售收入？
疑问（ 1 ）那这样处理还符合单项履约义务的概念吗？
（ 2 ）另外如果成本如果在样品试产全部结转的话，就单一项目而言，出现负毛利是否对 IPO申报产生实质性影响呢？
（ 3 ）不用考虑减值问题吗？另外，如果考虑减值，由于对市场的预期无法掌握，预计销售量客户都不能有效判断，那么我应当如果确定可变现价值？
（ 4 ）从披露的角度，如果基于单项履约义务，应当按照研发收入和产品销售收入分别披露？还是归为某一类？

回答人：chenyiwei
1 、不影响。 2 、充分披露，保持谨慎性。 3 、账面上如确认合同资产的，需考虑减值。 4 、分别披露。